【裁判字號】    98,家抗,10
【裁判日期】    980930
【裁判案由】    選定遺產管理人等
【裁判全文】
臺灣基隆地方法院民事裁定              98年度家抗字第10號
抗  告  人  財政部國有財產局
法定代理人  甲○○
代  理  人  沈志欽
複  代理人  丙○○
相  對  人  乙○○
            丁○○
上列抗告人因與相對人間選定遺產管理人等事件，對於中華民國
98年8 月21日本院家事法庭98年度繼字第7 號所為裁定提起抗告
，本院裁定如下：
    主  文
原裁定廢棄。
相對人之聲請駁回。
聲請及抗告費用由相對人負擔。
    理  由
一、抗告意旨略以：被繼承人郭太平於民國98年5 月22日死亡，
    經相對人乙○○、丁○○處理後事，相對人依據民法第1178
    條第2 項之規定，向本院聲請選定遺產管理人，本院選任抗
    告人財政部國有財產局為被繼承人郭太平之遺產管理人，惟
    經洽詢行政院國軍退除役官兵輔導委員會，查知被繼承人郭
    太平為該會列管榮民，依臺灣地區與大陸地區人民關係條例
    第68條第1 項及退除役官兵死亡無人繼承遺產管理辦法第4
    條等規定，應由行政院國軍退除役官兵輔導委員會為被繼承
    人郭太平之遺產管理人，原裁定實有未洽，請求廢棄原裁定
    ，並駁回相對人之聲請等情。
二、按繼承開始時，繼承人之有無不明，而無親屬會議或親屬會
    議未於1 個月內選定遺產管理人者，利害關係人得聲請法院
    選任遺產管理人，民法第1178條第2 項固定有明文。惟退除
    役官兵死亡而無繼承人、繼承人之有無不明或繼承人因故不
    能管理遺產者，由主管機關管理其遺產，此為臺灣地區與大
    陸地區人民關係條例第68條第1 項所明定，行政院國軍退除
    役官兵輔導委員會並依同條第3 項規定，訂有退除役官兵死
    亡無人繼承遺產管理辦法，依該辦法第4 條規定，亡故退除
    役官兵遺產，由該輔導會所屬安置機構為遺產管理人，亡故
    退除役官兵未安置者，以其住所地退除役官兵服務機構為遺
    產管理人（88年5 月11日該條規定修正為「亡故退除役官兵
    遺產，除設籍於行政院國軍退除役官兵輔導委員會所屬安養
    機構者，由該安養機構為遺產管理人外；餘由設籍地輔導會
    所屬之退除役官兵服務機構為遺產管理人」）。故被繼承人
    如屬退除役官兵者，自應依上開規定，以各該機構為法定之
    遺產管理人，法院不得再依前述民法規定，另行選任遺產管
    理人（最高法院88年度台抗字第455 號裁定可資參照）。
三、經查，相對人以被繼承人郭太平之繼承人有無不明，亦無親
    屬會議可選定遺產管理人，依據民法第1178條第2 項之規定
    ，聲請法院選定遺產管理人，本院遂選任抗告人為被繼承人
    郭太平之遺產管理人，惟被繼承人郭太平係行政院國軍退除
    役官兵輔導委員會基隆市榮民服務處列管之榮民，此有抗告
    人提出之行政院國軍退除役官兵輔導委員會基隆市榮民服務
    處98年9 月10日基市處字第0980003311號函在卷可稽，依據
    前開規定，自應以行政院國軍退除役官兵輔導委員會基隆市
    榮民服務處為被繼承人郭太平之遺產管理人，法院無庸另行
    選任遺產管理人，故原審依相對人之聲請，選任抗告人為被
    繼承人郭太平之遺產管理人，即有未洽，從而，本件抗告為
    有理由，爰廢棄原裁定，並駁回相對人之聲請。
四、依非訟事件法第21條第2 項、第46條，民事訴訟法第492 條
    、第95條、第85條第1 項、第78條，裁定如主文。
中    華    民    國    98    年    9     月    30    日
                  家事法庭審判長法  官  蔡聰明
                                法  官  姚貴美
                                法  官  邰婉玲
以上正本係照原本作成。
本裁定除以適用法規顯有錯誤為理由，並經本院許可外，不得再
抗告。
如提起再抗告，應於收受送達後10日內，向本院提出再抗告狀，
應同時表明再抗告理由，並繳納再抗告費新台幣1,000 元。
中    華    民    國    98    年    9     月    30    日
                                書記官  王毓嫻


司法院資訊處製作；財團法人民間司法改革基金會備份。
